臺灣高等法院花蓮分院刑事判決　　　96年度上更(一)字第34號
上　 訴　 人　臺灣花蓮地方法院檢察署檢察官
上訴人即被告　壬○○
被　　　　告　辛○○
共同選任辯護人簡燦賢律師
　　　　　　　吳秋樵律師
上訴人即被告　丁○○
選任　辯護人　簡燦賢律師
　　　　　　　吳秋樵律師
被　　　　告　寅○○
上列上訴人因被告洗錢防制法等案件，不服臺灣花蓮地方法院92
年度訴字第161號中華民國93年3月31日第一審判決（起訴案號：
臺灣花蓮地方法院檢察署92年度偵字第1601號），提起上訴，經
本院判決後，最高法院發回更審，本院判決如下：
        主      文
原判決關於壬○○、辛○○、丁○○、寅○○部分撤銷。
壬○○共同犯常業詐欺取財罪，處有期徒刑壹年肆月。
辛○○搬運贓物，處有期徒刑肆月。又共同犯常業詐欺取財罪，
處有期徒刑壹年肆月。應執行有期徒刑壹年陸月。
丁○○共同犯常業詐欺取財罪，處有期徒刑壹年拾月。
寅○○共同犯常業詐欺取財罪，累犯，處有期徒刑壹年陸月。
        事      實
一、寅○○於89年間因賭博案件，經台中地院於89年7月15日以
    89年度中簡字第1172號刑事簡易判決處有期徒刑五月，並於
    89年10月3日執行完畢。爰丙○○（另案經台灣花蓮地方法
    院判處有期徒刑五年六月確定）及其家族親戚成員即丙○○
    之父丁○○、母楊麗卿（經本院判處有期徒刑一年，緩刑五
    年確定）、配偶徐莉（大陸人士，偵查通緝中）、表姊黃曉
    芬（偵查通緝中）等人共同意圖為自己不法之所有及基於僭
    行公務員職權之概括犯意，成立以假冒國稅局退稅之方式，
    實則行詐取他人財物之詐騙集團，並以此為業，家族成員彼
    此分工，於民國92年3月某日起，在中國大陸福建省廈門市
    （下簡稱大陸廈門）某不詳處所，計劃僱請有上開犯意聯絡
    之人佯稱為國稅局人員，打電話至臺灣向不知情之民眾騙稱
    可以領取退稅金，並請被害人攜帶提款卡至自動櫃員機打某
    電話，由專人指導其操作自動櫃員機之轉帳，被害人即依其
    指示攜帶提款卡至自動櫃員機前，再打該電話，由集團之成
    員接聽電話，利用被害人不熟悉自動櫃員機之轉帳操作方式
    ，使被害人依其指示操作自動櫃員機辦理退稅，致被害人陷
    於錯誤，將其提款卡帳戶內之存款轉匯入丙○○詐騙集團用
    以供隱匿或掩飾自己常業詐欺重大犯罪所得財物之人頭帳戶
    內，詐騙取得被害人之金錢，所為犯行詳述如下：
（一）張俊國（綽號大胖、阿國）明知丙○○以國稅局名義詐騙
      民眾，需有人頭帳戶供其用以詐欺及隱匿或掩飾自己常業
      詐欺重大犯罪所得之金錢，竟基於幫助丙○○常業詐欺之
      犯意，自92年3月某日起，先自李龍儒（綽號「三輪」、
      「張先生」，尚未經檢察官偵查）處以新臺幣（下同）1
      萬6000元購得人頭帳戶一組，即郵局帳戶（以閩南語之「
      青仔」為暗語）存摺一本及其提款卡一張、第一商業銀行
      帳戶（以閩南語之「葉子」為暗語）存摺一本及其提款卡
      一張後，再以其所有扣案之編號1、2之行動電話與丙○○
      聯繫，將該人頭帳戶（以閩南語之「冰箱」為暗語表示郵
      局及第一銀行合起來之意）以一組2萬2000元轉賣予丙○○，淨賺6000元，期間共賣出約四十組左右之人頭帳戶（
      詳如附表1及附表2所示及其他不詳姓名之帳號），陸續於
      不詳時間、地點，販售予丙○○而交由丙○○集團內之成
      員魏榮宏、洪洪興、李明昌收執，其因而獲利24萬元。
（二）丙○○基於上開常業詐欺、僭行公務員職權之犯意，僱用
      有上開犯意聯絡之李明昌（綽號蚊子）、賴繼英（綽號小
      黑）、壬○○（即賴繼英之姐）在大陸廈門某不詳處所，
      分別擔任打電話或接聽電話工作，並僱用與其有常業詐欺
      、僭行公務員職權犯意聯絡之張俊源（綽號肉圓）、林蕙
      君（即賴繼英之未婚妻）擔任打電話工作，而渠等均明知
      丙○○以國稅局名義詐騙被害人金錢，由林蕙君（自92年
      3月12日起至同年5月15日止）、張俊源（92年4月9日起至
      同年5月22日止）、李明昌（自92年3月23日起至同年4月
      3日止）、徐莉（即丙○○之妻，偵查通緝中）及其他不
      詳姓名年籍資料之人擔任前線，冒用國稅局人員之名義，
      打電話予如附表一所示之子○○等人及其他姓名年籍資料
      不詳之被害人，佯稱其為國稅局人員，通知被害人可以辦
      理退稅事宜，並請被害人查詢有無退稅款項匯入，有問題
      再打電話詢問，並由壬○○（自92年3月19日起至同年5月
      15日止）、黃曉芬（即丙○○之表姐，偵查通緝中）及不
      詳姓名年籍資料之人擔任中線，負責接聽被害人之電話，
      並詢問被害人之基本資料及其帳戶內之存款金額後，請被
      害人持提款卡至自動櫃員機查詢，再打電話詢問轉帳之操
      作方式，並由丙○○及賴繼英（自92年3月12日起至同年5
      月22日止）擔任後線，負責接聽電話，教導被害人如何轉
      帳乙事，黃曉芬並擔任會計記帳工作。因被害人不熟悉自
      動櫃員機轉帳之操作方式而依其指示操作，致陷於錯誤，
      將其提款卡之帳戶內存款轉匯入附表1所示及其他不詳姓
      名帳號，而用以隱匿或掩飾自己因常業詐欺重大犯罪所得
      之人頭帳戶內，並均恃以維生而反覆為之，且依照詐騙所
      得之金額分配酬勞，即擔任前線者，每人分得百分之3；
      擔任中線者，每人分得百分之7；擔任後線者，每人分得
      百分之5，張俊源因而獲利5萬餘元，林蕙君因而獲利約7
      萬多元，壬○○因而獲利20萬元，賴繼英因而獲利70萬元
      及人民幣6320元。
（三）魏榮宏（原名魏英煌，綽號鬍鬚）基於與丙○○共同常業
      詐欺之犯意聯絡，及僭行公務員職權之概括犯意聯絡，依
      丙○○之指示負責在臺灣指揮在臺灣之成員，以丙○○向
      張俊國所購得之人頭帳戶提款卡至自動櫃員機提領上開詐
      騙所得，魏榮宏因而獲利60萬元，並恃以維生而反覆為之
      。而洪洪興（綽號阿龍，自92年3月某日起至同年5月某日
      止）、寅○○（自92年5月初起至同年5月底止）明知該集
      團從事不法詐欺犯行，竟仍基於共同常業詐欺及常業洗錢
      之犯意聯絡，與李明昌（前述李明昌係在廈門擔任電話前
      線工作，嗣其於92年4月初某日返台後至同年5月某日止）
      依照丙○○或由魏榮宏以其所有扣案之編號3之行動電話
      指示洪洪興等三人（以閩南語之「青仔」、「葉子」、「
      冰箱」為暗語，並以「斤」表示萬元為暗語），分別持上
      開自張俊國處取得之人頭帳戶之提款卡，至台中、彰化、
      南投等地區之自動櫃員機領款，並將渠等領得之款項扣除
      依照詐騙所得金額可分得之百分之2.5之酬勞後，其餘交
      由魏榮宏處理，洪洪興因而獲利50萬元，寅○○及李明昌
      分別因而獲利10萬元。魏榮宏每日與於該集團中擔任會計
      之黃曉芬通電話對帳，以結算每日詐騙所得之金額，且依
      丙○○之指示將因常業詐欺、常業洗錢所得（下稱贓款）
      匯入附表2所示之人頭帳戶，或由魏榮宏於不詳時間、次
      數將贓款現金送至丙○○位於南投縣魚池鄉○○村○○路
      114之5號之住家（以閩南語之「倉庫」為暗語），交予丙○○之父丁○○，最先由魏榮宏交予丁○○130萬元，丁○○隨即將該130萬元匯給丙○○；其後魏榮宏又逐次給
      付丁○○現金共計630萬元，其中一筆現金200萬元，係辛○○（即賴繼英、壬○○之父，魏榮宏之舅舅）於92年4
      月16日隨同魏榮宏接受丙○○招待至大陸時，即知悉其子
      女賴繼英、壬○○及姪子魏榮宏均係受僱於丙○○詐騙集
      團從事國稅局退稅詐財，並於同年月23日與魏榮宏返台，
      並陪同魏榮宏至其於台中住處取得李明昌等人所領得之贓
      款，其明知魏榮宏委託其轉交之200萬元係丙○○欲交予
      其父親丁○○保管之贓款，竟基於搬運丙○○因常業詐欺
      重大犯罪所得財物之犯意，將該200萬元從台中搬運至南
      投處，並於翌日即以電話通知丁○○至辛○○位於南投縣
      魚池鄉○○村○○路19號之住處拿取該200萬元，丁○○
      即於同年月24日上午某時，至辛○○之上開住處，取得該
      200萬元。魏榮宏另於不詳時間、地點，依照丙○○之指
      示，於92年4月29日將贓款70萬元匯入丁○○所有之南投
      縣魚池鄉農會，帳號00000000000000號之帳戶，以及將贓
      款150萬元匯入丁○○向其不知情第三人杜美代子（即丁○○之姊姊）借得之南投縣魚池鄉農會，帳號：00000000
      000000號帳戶內，又於92年5月2日將贓款150萬元匯入楊
      麗卿所有之南投縣魚池鄉農會，帳號00000000000000號帳
      戶內，以及將贓款30萬元匯入上開杜美代子之農會帳戶內
      。嗣丙○○即打電話通知丁○○、楊麗卿保管帳戶內之匯
      款（以閩南語之「魚」、「斤」為暗語表示帳戶內有多少
      錢，並以萬為單位之意），由丁○○及楊麗卿共同基於寄
      藏丙○○常業詐欺重大犯罪所得財物之概括犯意聯絡，先
      後於上開時間將丙○○常業詐欺重大犯罪所得之財物予以
      寄藏於渠等位於南投縣魚池鄉○○村○○路114之5號住處
      之儲藏室或前開丁○○、楊麗卿及杜美代子之南投魚池鄉
      農會帳戶內。
二、辛○○於右揭時間至大陸時，已悉其子賴繼英、其女壬○○
    及賴繼英女友林蕙君等人均在丙○○詐騙集團內擔任右揭詐
    騙行徑，及丙○○已向辛○○表明已賺1000餘萬元，不想做
    了，且賴繼英亦有意自己承作詐騙集團，丙○○並表明願意
    以81萬元頂讓出去，辛○○遂與其子賴繼英共同基於常業詐
    欺及僭行公務員職權之概括犯意，於92年4月29日起以81萬
    元頂受該詐騙集團之經營權，繼續從事前述手法之詐騙，並
    均恃以為生而反覆為之，至92年5月止，共計詐騙所得財物
    約4、500萬元。
三、嗣經花蓮縣警察局員警之長期監聽，於92年6月5日，經警持
    法院所核發之搜索票分別至魏榮宏、張俊國、辛○○、賴繼
    英、壬○○、林蕙君、李明昌、張俊源、洪洪興、寅○○之
    住處搜索，並於丁○○住處扣得丙○○常業詐欺所得之現金
    630萬元及辛○○住處扣得賴繼英因常業詐欺重大犯罪所得
    之人民幣6329元，以及其他如附表3所示之物品，始查獲上
    情。
四、案經癸○○、庚○○、丑○○、己○○、乙○○、甲○○告
    訴暨由花蓮縣警察局移送臺灣花蓮地方法院檢察署檢察官偵
    查起訴。
        理      由
一、被告等之答辯內容，分述如下：
（一）被告壬○○固坦承渠有冒用國稅局名義，打電話或接聽被
      害人打來的電話，告訴他們如何辦理退稅而詐騙被害人金
      錢之事實，惟矢口否認有以詐欺為常業之犯行，辯稱：伊
      係迫於無奈始為丙○○打電話，並無常業詐欺之犯意等語
      置辯。辯護人為渠辯護稱：被告壬○○雖就詐欺犯行有行
      為之分擔，被告壬○○甚且只有20餘天，即主動回台不願
      參與犯罪，另迄今也未有自丙○○具領任何犯罪所得，並
      非以詐欺維生，自與常業犯行無干，況且渠前往大陸前並
      不知悉丙○○從事詐騙集團工作，本無意參與，但丙○○
      堅稱茍不參與者，就需賠償機票費、餐飲費等一切費用，
      迫於不得已始加入該犯罪集團，縱使該情狀未達意識不自
      由而參與犯行之程度，固無解於渠之詐欺及僭行公務員職
      權之犯行，仍請審酌其犯後坦承犯行，知所悔悟，請從輕
      量刑等語。
（二）被告寅○○固坦承伊有用人頭帳戶領錢之事實，惟矢口否
      認有以詐欺為常業之犯行，辯稱：伊係於92年5月初經被
      告洪洪興介紹認識魏榮宏，並受被告魏榮宏之指示領款，
      伊領完錢後就交給被告魏榮宏，不清楚接下來錢去哪裡，
      也不知道他們有詐欺等語置辯。
（三）被告辛○○固坦承伊曾去大陸回來後，伊有拿200萬元給
      被告丁○○，並有意接手丙○○上開詐騙集團，但事後談
      不攏而作罷之事實，惟矢口否認有何詐欺取財為常業之犯
      行，辯稱：伊當時不知道以報紙包裹之物品內有200萬元
      ，且不知道該錢是詐騙所得等語置辯。辯護人為其辯護稱
      ：依起訴事實欄5所載之內容，被告辛○○有意接手丙○○之犯罪集團，然並未成功，又被告辛○○第一次自大陸
      返台時，受被告李明昌所託，將一包以報紙包裹之物品交
      予被告丁○○，被告辛○○根本無從窺得內裝即為現金，
      縱或知悉，但被告辛○○並不知曉係丙○○從事本案詐騙
      所得之財物，自無犯罪之認識等語。
（四）被告丁○○固坦承伊有提供自己及被告楊麗卿、杜美代子
      之帳戶供丙○○匯款之用，並且有自被告魏榮宏處收受其
      所交付之現款，及自被告辛○○家中取得一包物品即現金
      200萬元之事實，但矢口否認有何詐欺取財為常業之犯行
      ，辯稱：伊完全不知道丙○○匯給伊的錢是他做壞事得來
      的等語置辯。辯護人為渠辯護稱：被告丁○○於92年6月
      11日之警詢筆錄及被告辛○○於92年6月18日之警詢筆錄
      均無證據能力，因斯時被告丁○○及辛○○均有委任辯護
      人，卻未通知辯護人到場即為詢問；另被告丁○○並未參
      與本件犯罪，渠亦不知悉丙○○從事本案詐欺犯行，或知
      悉係贓款而仍收受或保管，且被告丁○○未與被告魏榮宏
      使用如魚或茶葉等之金錢暗語等語。
二、被告丁○○於92年6月11日及被告辛○○於同年月18日之警
    詢筆錄有證據能力，其理由如下：
（一）按訊問被告應先告知左列事項︰一、犯罪嫌疑及所犯所有
      罪名。罪名經告知後，認為應變更者，應再告知；二、得
      保持緘默，無須違背自己之意思而為陳述；三、得選任辯
      護人；四、得請求調查有利之證據，刑事訴訟法第95條定
      有明文。另參酌刑事訴訟法第150條第1項、第129條之規
      定，辯護人有在場權，係指辯護人得於各種搜索、扣押、
      勘驗、訊問、詢問時在場，故於偵查階段，依刑事訴訟法
      第245條第2項本文、第4項本文之規定，辯護人得於檢察
      官、檢察事務官、司法警察官或司法警察訊問被告或犯罪
      嫌疑人時在場，並得陳述意見，且應將訊問之日、時及處
      所通知辯護人，其立法目的在保護被告合法接受偵訊之人
      身不受侵害權利，並非意在讓辯護人辯護，即係為確保實
      施偵查程序之公務員對被告或犯罪嫌疑人之訊問，合法為
      之，保障自白之任意性。
（二）經查，被告丁○○於檢察官偵查中時，業於92年6月10日
      由被告丁○○之妻即被告楊麗卿為其委任曾泰源律師為其
      辯護人，而被告辛○○亦於同日由其妻陳家納為其委任黃
      健弘律師為其辯護人之事實，此有該委任狀二份（詳見偵
      查卷第1卷第151、152頁）在卷可稽，嗣花蓮縣警察局函
      請檢察官同意借訊在押被告丁○○，經檢察官於92年6月
      10日批示准予借訊，並於翌日即92年6月11日在辦案進行
      單上批示通知曾泰源律師，被告丁○○於同年6月11日由
      花蓮縣警察局刑警隊（下稱刑警隊）借訊，由書記官依其
      指示於同日上午9時55分電話通知辯護人曾律師，事務人
      員轉告曾律師逕與刑警隊聯繫，而被告丁○○於同日中午
      12時至13時30分許，在刑警隊接受詢問，員警依法告知刑
      事訴訟法第95條之權利事項，經被告丁○○同意後進行詢
      問，且於同日下午4時20分由檢察官為複訊，且檢察官訊
      問被告丁○○有無被刑求、警詢所言是否實在，被告丁○○答稱沒有刑求及警詢所言均實等情，此有花蓮縣警察局
      92年6月10日花警刑經字第09200215220號函、臺灣花蓮地
      方法院檢察署（下稱花蓮地檢署）檢察官辦案進行單、被
      告丁○○於92年6月11日之警詢筆錄及偵訊筆錄（詳見偵
      查卷第1卷第158、159、160至166、169至170頁）附卷可
      證；另檢察官於同年月17日批示通知刑警隊派警至來花蓮
      地檢署提訊被告辛○○，並通知辯護人黃健弘律師關於被
      告辛○○將由花蓮地檢署及警方提訊等情，經書記官依其
      指示通知辯護人黃健弘律師，而被告辛○○於同年月18日
      13時至16時許，在刑警隊接受詢問，員警依法告知刑事訴
      訟法第九十五條之權利事項，經被告辛○○同意後進行詢
      問，且於同日17時許由檢察官為複訊，且檢察官亦訊問被
      告辛○○有無被刑求、警詢所言是否實在，被告辛○○答
      稱沒有刑求及警詢所言均實在等情，此有花蓮地檢署檢察
      官辦案進行單、被告辛○○於92年6月18 日之警詢筆錄及
      偵訊筆錄（詳見偵查卷第1卷第223、225 至234、235至
      241頁）在附卷可證。是以，被告丁○○及辛○○之上開
      警詢筆錄，雖斯時被告二人均委任辯護人，但業已通知辯
      護人有關被告丁○○及辛○○將分別於上開時間接受警方
      詢問，然辯護人卻未到場，揆諸前揭法條及說明，被告丁○○及辛○○之前開警詢筆錄，業經檢察官為複訊而確保
      該份警詢筆錄之任意性，且被告丁○○、辛○○亦未對該
      警詢筆錄內容之真實與否提出質疑，或提出有任何不當詢
      問之情形，故堪認該二份警詢筆錄之製作均符合刑事訴訟
      法第156條第1項之規定。況於審判程序中，屬於非強制辯
      護之案件，若被告已選任辯護人且合法通知其到庭，而辯
      護人未到庭辯護者，該訴訟程序亦非當然違法。綜上，該
      2份警詢筆錄即有證據能力，故辯護人所為前開之辯護，
      即屬無據，而不足採信。
三、又「被告以外之人於審判外之言詞或書面陳述，除法律有規
    定者外，不得作為證據。」、「被告以外之人於審判外之陳
    述，雖不符前四條之規定，而經當事人於審判程序同意作為
    證據，法院審酌該言詞陳述或書面陳述作成時之情況，認為
    適當者，亦得為證據。當事人、代理人或辯護人於法院調查
    證據時，知有第一百五十九條第一項不得為證據之情形，而
    未於言詞辯論終結前聲明異議者，視為有前項之同意。」，
    刑事訴訟法第159條第1項、第159條之5第1項、第2項分別定
    有明文，被告辛○○、壬○○、寅○○、丁○○等人及其辯
    護人等對於其等自己以外之其餘共同被告及被害人等於審判
    外之言詞或書面陳述，均未於本院言詞辯論終結前聲明異議
    及表明要以之為證人予以詰問或對質（見本院卷審判筆錄所
    載），則該等言詞或書面陳述均有證據能力。
四、查同案被告張俊國將人頭帳戶之存摺、提款卡交予同案被告
    魏榮宏供做本案提領被害人所匯入款項之用，且由徐莉及同
    案被告林蕙君、張俊源、李明昌擔任前線，冒用國稅局人員
    之名義，打電話通知被害人可以辦理退稅事宜，並請被害人
    查詢有無退稅款項匯入，有問題再打電話詢問，再由黃曉芬
    及被告壬○○接聽被害人之電話詢問，查詢被害人基本資料
    及帳戶內存款金額，並告知被害人至自動櫃員機查詢後，再
    打電話詢問轉帳之操作方式，並由丙○○及被告賴繼英負責
    接聽電話，教導被害人如何轉帳乙事，再由丙○○或本犯罪
    集團內不詳姓名年籍資料之人打電話通知被告魏榮宏、李明
    昌、洪洪興及寅○○持上開人頭帳戶之提款卡提領該款項，
    領款後交予被告魏榮宏，再由被告魏榮宏將該款項匯入如附
    表2所示之人頭帳戶及被告丁○○、楊麗卿及杜美代子之帳
    戶內或將現金交予被告丁○○保管之事實，業據被告張俊國
    、魏榮宏、洪洪興、李明昌、林蕙君、壬○○、賴繼英、丁○○等人於第一審法院訊問時均坦承在卷，核與附表1所示
    之子○○等被害人於警詢所指述被害之情節相符，並有如附
    表1所示之被害人所提出之存摺封面及明細、自動櫃員機交
    易明細表、匯入帳號轉帳交易明細單、報案紀錄（均詳見偵
    查卷第2卷）在卷可稽，以及扣案之贓款630萬元、被告丁○○、楊麗卿及第三人杜美代子之南投縣魚池鄉農會存摺各一
    本扣案可證。是以，丙○○成立該詐騙集團，冒用國稅局名
    義詐騙被害人將款項轉匯入人頭帳戶，並恃以維生，且該人
    頭帳戶用以隱匿或掩飾自己常業詐欺重大犯罪所得財物，亦
    恃以維生，而如附表1及其他姓名年籍資料不詳之被害人確
    實因被告林蕙君、張俊源、李明昌、壬○○、賴繼英等人冒
    用國稅局名義佯稱退稅而受騙，將渠等帳戶內存款轉匯入人
    頭帳戶內，並由被告魏榮宏、洪洪興、李明昌、寅○○提領
    被害人所匯入之款項之事實，應可認定。是以，被告林蕙君
    、張俊源、李明昌、壬○○、賴繼英上開僭行公務員職權、
    詐欺之事實，應可以認定為真實，且參酌同案被告魏榮宏於
    警訊及羈押庭法官訊問時中均時供稱：該組織大約賺了2200
    萬元左右等語（警卷第46頁、93年度聲羈字第6頁）之情節
    ，核與同案被告賴繼英於警訊時供稱：約100多人受害，不
    法金額約1、2000千萬元等語（警卷第17 頁）之情節相符，
    且附表1所示之被害金額合計有606萬9849 元，而依被告丁○○迭於警訊、偵查及本院訊問時均供稱：扣案之現金630
    萬元係丙○○不法所得，及上開被告丁○○、楊麗卿及杜美
    代子之農會帳戶內合計400萬元亦係丙○○轉匯的，屬於不
    法財物等語，且有上開扣案之現金及存摺三本可證，另被告
    丁○○於警詢供稱伊收丙○○以匯款方式及由魏榮宏交付部
    分總共為1030萬元，但第一次魏榮宏給伊之130萬元，伊曾
    匯給丙○○，該筆款項係1030萬元以外之錢等語（見92年偵
    字第1601號卷164頁），被告丁○○於本院96年4月19日準備
    程序中亦供承上情屬實。顯見本案之被害人不限於如附表1
    所示，且人頭帳戶亦不止於如附表1、2所示而已，應可認定
    。雖被告辛○○、丁○○矢口否認有參予本案犯罪事實，以
    及被告寅○○亦均否認有何常業之犯行。但查：
（一）被告寅○○於警訊稱：卡片是張俊國提供，洪洪興交給伊
      約十張提款卡的等語（地院卷第324頁）所供述之情節均
      相符，且有附表一所示之被害事實足供證明，以及扣案之
      編號1、2之行動電話各1支可參。又被告寅○○於警詢及
      偵查中陳稱：魏榮宏介紹伊進入丙○○集團，伊領得的錢
      交給魏榮宏，拿單據向魏榮宏報帳並向其領錢；因為之前
      魏榮宏就有告訴伊，他們在作退稅騙錢的事情，後來四月
      底公司暫停營業，5月初魏榮宏叫伊一起提款；有廈門的
      人或魏榮宏打電話給伊，然後伊就去領錢；提款卡是洪洪
      興交給伊的，大約10張提款卡等語（地院卷第321、324頁
      、偵查卷第1卷第502至504頁、偵查卷第1卷第75頁），及
      檢察官聲請羈押於法官訊問時稱：伊負責領錢，提款卡是
      洪洪興提供，領到錢後交給魏榮宏，做了約10天，領到10
      萬元（詳見地院92年度聲羈字第37號第7頁）。
（二）被告丁○○於警詢稱：丙○○在大陸600萬元之不法所得
      就是魏榮宏交給伊的；丙○○在廈門打電話告訴伊說，魏
      榮宏會拿錢給我，伊拿到後會再打電話給丙○○確認等語
      （警卷第4、6頁、偵查卷第1卷第163頁）所述情節均相符
      ，並有監聽譯文附卷可參，以及扣案之贓款630萬元、上
      開被告丁○○及同案被告楊麗卿、杜美代子之存摺各一本
      （存摺共400萬元之存款）、編號3之行動電話一支可證。
（三）被告壬○○亦於警詢及偵查中供稱：是丙○○主動找伊替
      他工作，向民眾騙錢；伊共獲利約20萬元左右等語（詳
      見警卷第23頁、偵查卷第1卷第519頁及第82頁）。
（四）被告辛○○亦曾自被告丁○○處領得被告林蕙君、賴繼英
      及壬○○受僱於丙○○時之薪資20萬元乙節，業據被告辛○○、丁○○於警詢及偵查中均供承明確在案（偵查卷第
      1 卷第164、227頁）。查被告辛○○為被告賴繼英、壬○○之父，其於92年4月16日受丙○○之招待至大陸廈門，
      並由其姪子即被告魏榮宏陪同，在大陸期間並曾至被告賴
      繼英、壬○○、張俊源及黃曉芬工作地點，看見渠等打電
      話講國稅局退稅之事，迨至同年月23日始返台，而被告辛○○第二次於同年月29日又前往大陸廈門，與丙○○商談
      接手該詐欺集團乙事等情，業據被告辛○○於警詢供稱：
      被告魏榮宏跟伊一起到大陸約在4月中旬，停留一個星期
      主要是去玩，是丙○○邀請的，伊去過丙○○的公司二次
      。看見黃曉芬、賴繼英、壬○○、張俊源一堆人打電話接
      電話，好像聽到他們講國稅局退稅。伊於92年4月29號到
      廈門和丙○○，談接手公司的事，說以81萬元讓出等語（
      詳見偵查卷第1卷第225頁至233頁），其又於偵查中供稱
      ：4 月從大陸回台後，伊有拿200萬元（是丙○○騙到的
      錢，再由臺灣的銀行或郵局領出來，跑腿去領錢的人，不
      知是誰），綽號叫「蚊子」（指被告李明昌）把錢給伊；
      伊有到大陸丙○○的公司，當時有很多人在打電話及接電
      話，他們自稱是國稅局，伊只知道他們是在做不好的事，
      但不知是什麼事；伊第一次去大陸是4月20日左右，伊差
      不多搞清楚丙○○他們在搞什麼，且他們跟伊說已賺了
      1000 多萬元，丙○○說不想做，伊想有貸款要付而起了
      貪念想接手等語（偵查卷第1卷第237至239頁），核與被
      告賴繼英、壬○○、魏榮宏所述之情節相符，並有內政部
      警政署出入境管理局93年1月20日境信冉字第09310111850
      號函暨出入境紀錄乙分（詳見地院卷第1卷第404頁）在卷
      可證，是被告辛○○於第一次自大陸返台時，業已知悉丙○○從事退稅之詐欺不法集團。又被告辛○○於第一次自
      大陸返台即92年4月23日時，與被告魏榮宏一同回到被告
      魏榮宏位於台中之住處，由被告魏榮宏將本案常業詐欺重
      大犯罪所得之現款200萬元，交由被告辛○○帶回南投轉
      交給被告丁○○，被告辛○○明知該200萬元係丙○○常
      業詐欺所得之贓款，仍同意將該贓款由台中攜帶回南投，
      並於翌日即將該200萬元交予被告丁○○收執之事實，業
      據被告辛○○於上開偵查中（偵查卷第一卷第二三七頁）
      及地院訊問時坦承不諱（詳見地院92年7月21日訊問筆錄
      ），核與被告丁○○於偵查中稱：（問：辛○○從大陸回
      來是否有拿200萬元給你？）電話中丙○○說有人拿錢給
      伊，金額多少伊沒有算，錢我都放在家中之儲藏室，未存
      入銀行等語（偵查卷第1卷第257頁）之情節相符。次查，
      被告辛○○應知悉其交予丁○○之物品為200萬元之事實
      ，業據被告李明昌以證人身分於本院審理中具結證稱：伊
      有看過辛○○，但不認識他。魏榮宏有介紹說是他舅舅。
      辛○○從大陸回來時，伊住在魏榮宏家，他們回來一下子
      拿一包東西後就出去了。那東西是魏榮宏、洪洪興及伊領
      錢出來後，都放在魏榮宏家，是千元大鈔，一疊一疊的，
      後來他們拿那一包東西出去。他們回來時，只有我在。這
      包錢是魏榮宏問伊：「錢在那裡？」，伊回答說在房間，
      他就自己進去拿，當時辛○○及伊，我們三人都在客廳。
      三人距離約伊現在所站的位置到通譯的位置，約一、二公
      尺。伊沒有聽到魏榮宏跟辛○○的談話，他們兩人走出去
      ，伊沒有聽到等語明確（詳見地院93年1月30日審理筆錄
      第56頁至62頁），因當時該三人距離很近，堪認被告辛○○應有見到被告魏榮宏至房間取出該200萬元，且聽到該
      物為金錢之對話，是以，被告辛○○應知悉該200萬元係
      丙○○常業詐欺重大犯罪所得之贓物。至於被告即證人魏
      榮宏於地院審理時具結稱：伊有與被告辛○○從大陸回臺
      灣，當時李明昌在家，回去時有再提一包東西出去，伊忘
      了拿那包東西時有無向李明昌說什麼，伊沒有問李明昌，
      李明昌直接把東西交給伊，伊應該有問錢放在何處，伊談
      錢時，辛○○人在樓下的紅茶店，辛○○沒有到伊的住處
      ，這包東西拿到後，由辛○○轉交給丁○○是因為他要回
      南投。伊不記得辛○○在紅茶店有無與李明昌碰面了，拿
      到那包東西時有攤開點數，點錢時辛○○人在樓下紅茶店
      ，辛○○沒有看到那是錢，伊不讓他知道是錢。不讓他知
      道是因為是丙○○說的。未告知被告辛○○是錢，只說是
      東西要轉交給丁○○等語（詳見地院93年1月30日審理筆
      錄第63至70頁），核與證人李明昌之上開所述情節不同，
      然衡諸被告辛○○於第一次至大陸廈門時，既已知悉丙○○從事上揭不法情事，而被告魏榮宏為被告辛○○之姪子
      ，其所為之證述顯係偏袒於被告辛○○，且200萬元為一
      巨額款項，殊難認被告魏榮宏未告知被告辛○○所轉交之
      物品為何，即逕由被告辛○○帶回南投交予被告丁○○。
      是以，被告辛○○持前詞置辯，顯屬事後卸責之詞，而證
      人即被告魏榮宏之前該證述，顯有偏頗之虞，均不足採。
      故被告辛○○明知該200萬元係丙○○常業詐欺所得之贓
      款，仍將之從台中搬運至南投，並交予被告丁○○之事實
      ，堪以採認為真實。又查被告丁○○及同案被告楊麗卿等
      寄藏被告丙○○因常業詐欺所取得之贓款於上開住處或於
      被告丁○○、楊麗卿及杜美代子農會帳戶內之事實，業據
      被告丁○○於警詢時供稱：丙○○、徐莉、黃曉芬在廈門
      從事何業伊不清楚，只知道是非法詐財行為，他們在廈門
      賺的錢是由伊保管，共計1030萬元，匯多少次伊不知道。
      該筆款項伊存入楊麗卿的南投縣魚池鄉農會（0000000000
      0000）、伊本人的南投縣魚池鄉農會（00000000000000）
      、杜美代子南投縣魚池鄉農會（00000000000000），其中
      約600萬餘元是丙○○叫朋友拿現金給伊保管，丙○○只
      說要伊保管就好，伊沒問他為何有那麼多錢；丙○○在廈
      門打電話告訴伊魏榮宏會拿錢給我，伊拿到後會再打電話
      給丙○○確認；丙○○都說幾斤魚，伊收到時才知道於是
      代表錢，幾斤是代表幾萬；除了被扣之現金外，之前魏榮
      宏第一次拿130萬元給伊，伊匯給丙○○；丙○○4年前到
      廈門，之前沒有拿錢回家等語（詳見警卷第1至9頁、偵查
      卷第1卷第163至166頁）。其於偵查中稱：丙○○匯錢及
      找人交給伊，只說要伊保管，後來有人拿錢給伊，伊就知
      道他做非法的事等語（偵查卷第1卷第90至92頁），核與
      證人即被告魏榮宏證述有關伊依照丙○○之指示將贓款匯
      入丁○○等人農會帳戶或將現金交與丁○○等情節相符，
      並參酌92年4月4日被告丁○○與丙○○之監聽譯文所示：
      「（丙○○，下稱修）人家要抓『魚』過去，你要去『冰
      』起來。（丁○○，下稱春）是喔，好啦、好拉！（修）
      沒關係，你先帶她去看，他打給我，我再打給你。（春）
      好啦、好啦！（修）你如果拿到你要打給我！今天會拿『
      一百四十斤』去放！（春）好、了解！」、「（春）『魚
      仔一百四十斤』！我再把它『醃一醃』。（修）好啦！」
      等語（詳見偵查卷第1卷第167 頁）；92年4月30日丙○○
      與被告楊麗卿之監聽譯文：「（修）我錢都進去了，差不
      多少錢你知道嗎？（楊麗卿，下稱楊）嘸。（修）已經一
      千多了你給我收好不能動。（楊）好。（修）那是我要給
      你養一輩子的。（楊）我知。..... （修）明天大概三百
      今天二百二嘛。（楊）我這本沒有。（修）明天都進去後
      統計一下總共多少。（楊）好好存起來做頭路。（修）我
      弄五百萬現金就可以了，這樣很好。（楊）對啊！阿爸怕
      危險所以保險金都領出來。（修）怕ＳＡＲＳ政府不給你
      領嗎？（楊）他怕說我們家熊熊這麼多錢進來人家會懷疑
      ，現在我都把錢藏起來。（修）你都藏在哪裡？（楊）阿
      爸都藏在在蓋那間半樓的儲藏室。阿爸就說藏在家裡。（
      修）那如果燒到怎麼辦？（楊）不會啦！我都在家啦我若
      去台中就拿去姑姑那裡放」等語（詳見偵查卷第一卷第29
      、30頁），此外，有扣案之該三份存摺影本（詳見偵查卷
      第3卷第4至23頁）附卷可稽，並有於被告丁○○住處搜索
      扣得之現金630萬元可證。是被告丁○○對於丙○○從事
      非法詐財一事有所知悉並認識，亦提供伊及伊妻楊麗卿及
      第三人杜美代子之農會帳戶予丙○○作為隱匿或掩飾其常
      業詐欺重大犯罪所得之用，且依丙○○之指示保管贓款，
      故渠等均有寄藏丙○○常業詐欺所得之事實，堪以認定。
五、事實二部分，被告辛○○與其子賴繼英於92年4月29日起以
    81萬元頂受丙○○詐騙集團，繼續同一手法之詐欺取財犯行
    ，並恃以維生等情，業據同案被告丙○○於本院96年5月3日
    以證人身分具結作證稱：辛○○的兒子賴繼英、女兒壬○○
    、媳婦林蕙君都是伊叫去大陸工作的，他們做了一段時間之
    後，就有意思自己要出去做，剛好伊那時也不想做了，伊就
    說房租等費用約81萬元，如要頂讓就要付81萬元，賴繼英說
    他沒錢，可是他父親辛○○有錢，81萬元是在台灣拿給我父
    親的，他們頂讓後大約做了二、三十天左右，至於他們做了
    多少錢我不知道等語；參以同案被告丁○○供述：伊有拿到
    八十一萬元，好像是向辛○○的太太拿的等語（見本院96年
    4月19日筆錄）；又賴繼英於原審93年1月19日庭訊時經交互
    詰問時稱：「（問：是否說金額為81萬元有成交？）是的。
    但本來談好了，第二天做了玖拾參萬元，但丙○○不承認，
    反悔了，並且將錢交給丁○○。」、「（問：辛○○如何將
    錢交給丁○○？）當初是約定我們籌錢交現金給丁○○。」
    各等語明確，賴繼英於警詢時稱：「因為丙○○要把公司賣
    給我們，來抵欠員工的紅利及獎金，所以我叫我父親拿錢給
    丁○○」、「共八十一萬。有成交，後丙○○又要回去。」
    、「我是九十二年五月二十三日返台。我返台原因是我不作
    了。」（見警詢卷20頁、13頁），再參以監察案件譯文所載
    自92年4月29日起至同年5月19日止所詐騙之金額高達四百餘
    萬元（以「斤」代表萬元）以及丙○○與丁○○92年5月25
    日之談話譯文（見警詢卷182頁），丙○○謂：「本來我算
    才81萬元而已，可是後來這邊有人說不想和他們做，我說我
    拿回來自己做，那我算算還給我拿七十一萬元的東西，……
    」，丁○○謂：「那你打電話給志榮（即辛○○）講。」等
    情綜合判斷，被告辛○○與其子賴繼英頂下丙○○詐騙集團
    繼續從事詐騙行徑並恃以為生（常業）係自92年4月29日起
    至同年5月23日其等返台之期間為止，且詐騙所得財物有400
    餘萬元，洵堪認定。
六、對被告等人之論罪科刑及沒收之說明
（一）按民國94年2月2日總統令修正公布並於95年7月1日施行之
      刑法第2條第1項規定：「行為後法律有變更者，適用行為
      時之法律。但行為後之法律有利於行為人者，適用最有利
      於行為人之法律。」檢察官以被告等所為，係犯有刑法第
      340條常業詐欺罪、刑法第158條第1項、第56條連續僭行
      公務員職權罪，及洗錢防制法第9條第3項之常業洗錢罪，
      被告等所犯上開三罪，有方法結果之牽連關係，請從一重
      處斷而提起公訴。被告等人於92年3月間起至同年5月底止
      之前述犯罪行為後，洗錢防制法業經修正，經總統於92年
      2月6日以總統華總一義字第09200019300號令公布，於同
      年8月6日生效。修正前洗錢防制法第9條第1項規定：「洗
      錢者，處五年以下有期徒刑，得併科新台幣三百萬元以下
      罰金。」，同條第2項規定：「以犯前項之罪為常業者，
      處一年以上七年以下有期徒刑，併科新台幣一百萬元以上
      一千萬元以下罰金。」；經修正後，原洗錢防制法第9條
      第1項細分為二項，修正後洗錢防制法第9條第1項、第2項
      分別規定：「犯第2條第1款之罪者（為自己洗錢），處五
      年以下有期徒刑，得併科新臺幣三百萬元以下罰金；犯第
      2條第2款之罪者（為他人洗錢），處七年以下有期徒刑，
      得併科新臺幣五百萬元以下罰金。」，及洗錢防制法再於
      95年5 月30日修正公布，並自95年7月1日施行，該法第3
      條第5款原列「刑法第340條」之常業詐欺罪為該法所稱「
      重大犯罪」一節，業已刪除。則因犯常業詐欺罪所得之財
      物已非洗錢防制法所規範之洗錢「客體」，是被告等所為
      ，已因行為後法律變更，依上開刑法第2條第1項但書之規
      定，比較修正前、後洗錢防制法之規定，應適用最有利於
      行為人之法律，即95年7月1日所施行之洗錢防制法，被告
      等已不構成洗錢防制法第9條第1項之罪，合先敘明。其次
      就被告等所犯刑法之罪刑部分應如何比較適用，說明如下
      ：
　　　按被告行為後，刑法於94年2月2日修正公布，於95年7月1
      日施行。按行為後法律有變更者，適用行為時之法律，但
      行為後之法律有利於行為人者，適用最有利於行為人之法
      律，現行刑法第2條第1項定有明文。此條規定乃與刑法第
      1條罪刑法定主義契合，而貫徹法律禁止溯及既往原則，
      係規範行為後法律變更所生新舊法律比較適用之準據法，
      是刑法第2條本身雖經修正，但刑法第2條既屬適用法律之
      準據法，本身尚無比較新舊法之問題，應一律適用裁判時
      之現行刑法第2條規定以決定適用之刑罰法律，合先敘明
      。又以本次刑法修正之比較新舊法，應就罪刑有關之共犯
      、未遂犯、想像競合犯、牽連犯、連續犯、結合犯，以及
      累犯加重、自首減輕暨其他法定加減原因（如身分加減）
      與加減例等一切情形，綜其全部罪刑之結果而為比較，最
      高法院95年度第8次刑事庭會議決議可資參照。經查：
    1.刑法第33條第5款有關罰金之最低數額部分，刑法分則編
      各罪所定罰金之貨幣單位原為銀元，修正前刑法第33條第
      5款規定：「罰金：（銀元）1元以上」，而銀元與新臺幣
      間之折算，依現行法規所定貨幣單位折算新臺幣條例規定
      ，以銀元1元折算新臺幣3元；修正後刑法第33條第5款則
      規定：「罰金：新臺幣一千元以上，以百元計算之」；經
      比較修正前、後之規定，修正後刑法第33條第5款所定罰
      金之最低數額，較之修正前提高，自以修正前刑法第33條
      第5款之規定有利於被告。
    2.被告行為後，刑法施行法增訂第1條之1：「中華民國94年
      1月7日刑法修正施行後，刑法分則編所定罰金之貨幣單位
      為新臺幣。94年1月7日刑法修正時，刑法分則編未修正之
      條文定有罰金者，自94年1月7日刑法修正施行後，就其所
      定數額提高為30倍。但72年6月26日至94年1月7日新增或
      修正之條文，就其所定數額提高為3倍。」並於95年7月1
      日施行。刑法第158條第1項、第349條第2項（詳後敘）規
      定之罰金部分，因上開包裹式修正之規定，應認亦隨同修
      正。惟經比較新舊法，其法定刑相同，對被告並無利或不
      利，爰適用行為時刑法第158條第1項、第349條第2項之規
      定論罪科刑。
    3.被告行為後，刑法第55條雖亦有修正，修正前刑法第55條
      規定：「一行為而觸犯數罪名，或犯一罪而其方法或其結
      果之行為犯他罪名者，從一重處斷」；修正後第55條則規
      定：「一行為而觸犯數罪名者，從一重處斷。但不得科以
      較輕罪名所定最輕本刑以下之刑」。亦即修正後，仍保留
      有關想像競合犯之規定，但在科刑上有所限制，然此科刑
      之限制僅係法理之明文化，非屬法律之變更，自無比較新
      舊法之問題。
    4.被告等行為後，刑法第28條共同正犯法條用語雖有修正，
      並非犯罪成立要件或處罰效果之變更，不生新舊法比較問
      題，依最高法院95年11月7日95年度第21次刑事庭會議決
      議意旨，自應適用裁判時法論之。
    5.被告行為後，刑法第47條累犯之要件，新法施行後，限於
      五年內「故意」再犯有刑徒刑以上之罪者始構成，本件被
      告寅○○係故意再犯，依修正前、後刑法第47條規定均構
      成累犯，故修正後之規定並無更有利於他，故應適用修正
      前刑法第47條關於累犯之條文。
    6.被告行為後，刑法第51條第5款之定應執行刑，新法施行
      前之刑期不得逾二十年，新法施行後為不得逾三十年，自
      以被告行為時之舊法有利於行為人。
    7.被告行為後，刑法第55條之想像競合犯，新法該條但書係
      科刑之限制，為法理之明文化，非屬法律之變更（最高法
      院95年5月23日第8次刑事庭會議決議）。
    8.被告等行為後，刑法第56條連續犯業已刪除，及刑法分則
      有關常業犯之規定亦予刪除（刑法第340條之常業詐欺亦
      予刪除），依最高法院95年5月23日第8次刑事庭會議決議
      ，仍應依刑法第2條第1項之規定，適用最有利於行為人之
      法律，本件被告等所犯刑法第158條之僭行公務員職權罪
      ，如依行為時之舊法論以連續犯，其最重本刑加二分之一
      後，不逾有期徒刑四年六月；惟若依新法規定，逐次予以
      論罪後定其應執行刑，當不止於有期徒刑四年六月，故以
      被告行為時之舊法（論以連續犯）為有利於行為人。被告
      等所犯刑法第340條之常業詐欺取財罪，修正前之舊法，
      其最重本刑為有期徒刑七年，若依新法已刪除常業詐欺罪
      ，而逐次論以刑法第339條第1項之普通詐欺罪後依數罪併
      罰定其應執行刑，則其刑度當不止於最高有期徒刑七年，
      故以修正前之舊法論以常業詐欺罪為有利於被告。
    9.被告等行為後，刑法第55條後段之牽連犯規定，新法已予
      刪除，被告等所犯之刑法第158條第1項之罪與刑法第340
      條之常業詐欺罪，如依舊法論以牽連犯，僅從一重之刑法
      第340條之罪論處。如若依修正後刪除牽連犯之關係，則
      上述二罪應併合處罰再定其應執行刑，自以修正前之舊法
      有利於被告。
    綜合上述各條文修正前、後之比較，修正後規定並非較有利
    於被告，依修正後刑法第2條第1項前段規定，及依最高法院
    95年5月23日第8次刑事庭會議決議一之（四），應整體適用
    行為時即修正前刑法相關規定。
（二）按共同正犯，係共同實施犯罪行為之人，在共同意思範圍
      內，各自分擔犯罪行為之一部，相互利用他人之行為，以
      達其犯罪之目的，其成立不以全體均行參與實施犯罪構成
      要件之行為要件；參與犯罪構成要件之行為者，固為共同
      正犯；以自己共同犯罪之意思，參與犯罪構成要件以外之
      行為，或以自己共同犯罪之意思，事前同謀，而由其中一
      部分人實行犯罪之行為者，亦均應認為共同正犯，使之對
      於全部行為所發生之結果，負其責任，司法院大法官會議
      第109號解釋可資參照。另按共同正犯之所以應對其他共
      同正犯所實施之行為負其全部責任者，以就其行為有犯意
      之聯絡為限，若他犯所實施之行為，超越原計畫之範圍，
      而為其所難預見者，則僅應就其所知之程度，令負責任，
      未可概以共同正犯論，最高法院50年度台上字第1060號判
      例意旨參照。是以，共同正犯間，除應有犯意聯絡及行為
      分擔外，就該主觀犯意聯絡，必須對於犯罪之實施，行成
      共同行為之意思決定，亦即二個以上之行為出於違犯特定
      犯罪之故意，彼此聯絡謀議或計劃，而在有認識與有意願
      地交互作用下，所行成之共同一致之犯意；而行為分擔係
      指參與構成要件或構成要件以外之行為。則共同正犯間必
      須有將他人之行為當作自己行為之一部分，而對於全部行
      為負責，若僅有知悉或認識他人之行為違犯特定犯罪，但
      彼此間就此並無聯絡謀議或計劃，甚或有意願將之視為自
      己行為之一部份者，殊難逕予認定為共同正犯。及刑法所
      謂常業犯，指反覆以同種類行為為目的之社會活動之職業
      性犯罪而言，至於犯罪所得之多寡，是否恃此犯罪為唯一
      之謀生職業，則非所問，縱另兼有其他職業，仍無礙於該
      常業犯罪之成立，最高法院85年度台上字第510號判例可
      參考。另常業犯本具有連續性，修正前刑法第340條復特
      別列論罪之專條，即應適用該專條處斷，並不發生連續犯
      之問題。本件被告丁○○與同案被告丙○○係父子關係，
      丙○○基於意圖為自己不法之所有，成立以國稅局退稅名
      義（即基於僭公務員職權之概括犯意）之詐騙集團，並反
      覆以同種類詐欺行為為目的之社會活動之職業性犯罪，丙○○與其父即被告丁○○、其母即同案被告楊麗卿、其配
      偶徐莉、其表姊黃曉芬等為該犯罪集團之核心份子，彼此
      分工，以自己共同犯罪之意思，事前同謀，由其中一部分
      人實施犯罪行為，自應對全部行為所發生之結果，負其責
      任，雖徐莉、黃曉芬均經偵查通緝中，尚未經檢察官提起
      訴，惟其二人均自始即參與本件詐欺常業犯罪之事實，已
      經丙○○於本院審理中供述甚明，並經丙○○所僱用有前
      述犯意聯絡並以之為常業之同案被告壬○○、寅○○、李
      明昌、賴繼英等人於警詢中供述綦詳，堪以認定；被告李
      明昌自92年3月23日起至同年4月3日止被僱在大陸福建省
      廈門市某處先則擔任詐騙集團之詐騙電話前線工作，被告
      壬○○則自92年3月19日起至同年5月15日止在上址擔任電
      話詐騙之中線，其後被告李明昌於同年4月上旬某日返台
      後至同年5月某日止，則依照丙○○或同案被告魏榮宏（
      原名魏英煌，綽號鬍鬚）之指示，與同案被告寅○○、洪
      洪興等人在台均擔任丙○○詐騙集團之以丙○○向張俊國
      （經以幫助常業洗錢罪被處有期徒刑二年確定），另同案
      被告林蕙君自92年3月12日起至同年5月15日止及同案被告
      張俊源（自92年4月9日起至同年5月22日止）均在大陸福
      建省廈門市某地擔任詐騙電話之前線工作，為其等於警詢
      中供述綦詳，以上諸人除張俊國係幫助犯外，其餘各人均
      應以刑法第340條之常業詐欺罪及刑法第16條、第158條第
      1 項之連續僭行公務員職權罪之共同正犯論罪，所犯上開
      二罪間有方法結果之牽連關係，均應依修正前刑法第55條
      後段規定從一重之常業詐欺罪論。被告辛○○於92年4月
      16 日隨同魏榮宏接受丙○○招待至大陸時，即知悉其子
      賴繼英、其女壬○○、其媳林蕙君及其姪魏榮宏（原名魏
      英煌）均係受僱於丙○○詐騙集團內從事假冒國稅局退稅
      實則行詐財行為，並於同年月23日與魏榮宏返台後，並陪
      同魏榮宏至其台中住處取得李明昌所領得之贓款，明知魏
      榮宏委託其轉交之200萬元為贓款，乃基於搬運贓物之犯
      意將該200萬元贓款從台中搬運至伊在南投縣魚池鄉之住
      處，約丁○○於同年月24日至伊住處，取得該200萬元，
      此部分之事實，被告辛○○僅構成刑法第349條第2項之搬
      運贓物罪名，並無積極證據足以證明辛○○前述至大陸之
      行及上述交付200萬元予被告丁○○之行為，與丙○○前
      述常業詐欺罪及連續僭行公務員職權罪有犯意聯絡及行為
      分擔，此部分事實，公訴人認辛○○構成後述二罪之共同
      正犯，即有未當，此部分事實既經提起公訴，爰變更起訴
      法條，論處被告辛○○前開犯行為刑法第349條第2項之搬
      運贓物罪。至於事實二部分，被告辛○○於92年4月29日
      起至大陸福建省廈門市與其子賴繼英共同以81萬元（係辛○○約丁○○在台灣向辛○○之妻拿取81萬元）向丙○○
      頂下該詐騙集團，繼續從事相同手法之詐欺取財，並繼續
      經營至92年5月23日止，依通訊監察譯文顯示，該期間詐
      騙金額高達400餘萬元以上，此部分犯行，被告辛○○應
      成立刑法第340條之常業詐欺罪及刑法第56條、第158條之
      連續僭行公務員職權罪，二罪間有方法結果之牽連關係，
      應依修正前刑法第55條後段從一重之刑法第340條常業詐
      欺罪論處，被告辛○○與其子賴繼英有犯意聯絡及行為分
      擔，均為共同正犯。被告辛○○上述所犯搬運贓物罪與常
      業詐欺罪間犯意各別，罪名互殊，應依數罪併罰並定其應
      執行刑。原審雖就被告丁○○、辛○○、壬○○、寅○○
      等人予以論罪科刑，固非無見，惟未及審酌於95年7月1日
      施行之洗錢防制法已將刑法第340條之常業詐欺由洗錢防
      制法第3條第5款原列「刑法第340條」予以刪除。是因犯
      常業詐欺罪所得財物已非洗錢防制法所規範之洗錢「客體
      」，此行為後法律變更，不構成該法第9條第1項之罪，原
      審未及審酌，仍論處被告壬○○、寅○○共同以犯洗錢罪
      為常業，及被告辛○○洗錢、丁○○共同連續洗錢，均有
      未合。又原判決未就被告辛○○前開搬運贓物之起訴事實
      諭知變更起訴法條予以論罪科刑，亦有違誤。是原判決關
      於被告等四人部分之論罪科刑即屬無可維持，應予撤銷改
      判。本院審酌被告壬○○於本案詐欺集團中擔任詐騙電話
      中線，對於金融秩序及社會治安危害甚大，被害人所受損
      害之金額非輕，且其所為已影響社會正常交易安全，增加
      被害人尋求救濟之困難，並使犯罪之追查趨於複雜而使不
      法詐欺所得財物得以順利隱匿或掩飾，又其參與本案之時
      間長達二個月而獲利頗豐，以及其犯後僅坦承部分犯行，
      惟被告壬○○素行良好，僅因一時貪圖重利而致罹刑典等
      一切情狀，量處如主文所示之刑；被告寅○○於本案詐欺
      集團中擔任領錢之工作，自身獲利不少，況其所為對於金
      融秩序及社會治安危害甚大，被害人所受損害之金額非輕
      ，且其所為已影響社會正常交易安全，增加被害人尋求救
      濟之困難，並使犯罪之追查趨於複雜而使不法詐欺所得財
      物得以順利隱匿或掩，又被告寅○○犯後僅坦承部分犯行
      ，且素行非佳，然其於92年5月初始加入本案詐騙集團，
      參與之時間較短等一切情狀，及其有事實所載之前科，於
      五年內再犯本件之罪，為累犯，應依法加重其刑後量處如
      主文所示之刑；被告辛○○所搬運他人常業詐欺之贓款高
      達二百萬元之鉅，導致增加被害人尋求救濟之困難，並使
      犯罪之追查趨於複雜暨使不法詐欺集團得以順利掩飾其常
      業詐欺所得之財物，其後又另與其子賴繼英共組常業詐欺
      集團，自92年4月29日起頂下丙○○詐騙集團後，繼續職
      權，假冒國稅局退稅名義誘使被害人陷於錯誤，依其電話
      指示為錯誤轉帳而喪失財物，迄同年5月23日止，詐騙金
      額高達400餘萬元，犯罪情節重大，犯後未能坦承犯行，
      爰分別就其所犯搬運贓物及常業詐欺罪處以如主文所示之
      刑，並依法定其應執行刑；被告丁○○為丙○○詐騙集團
      之主要組成份子，與其妻楊麗卿將丙○○常業詐欺所得之
      款項匯入其帳戶或請被告魏榮宏轉交，而由其負責保管寄
      藏於住處或上開被告丁○○、楊麗卿及杜美代子之帳戶內
      ，所寄藏之財物高達1030萬元，惟姑念其犯後坦承犯罪，
      及將所寄藏之財物悉數交出扣案，以利於案件確定後檢察
      官就卷內可以查知之被害人發還其被害財物等情，爰宣告
      如主文之刑。
據上論斷，應依刑事訴訟法第369條第1項、第364條、第300條、
第299條第1項前段，刑法第2條第1項後段、第349條第2項、第15
8條第1項，修正前刑法第340條、第28條、第56條、第55條後段
、第47條、第51條第5款，罰金罰鍰提高標準條例第1條前段，判
決如主文。
本案經檢察官戊○○到庭執行職務。
中    華    民    國    96    年     5    月    17    日
                審  判  長    法  官  謝志揚
                              法  官  蔣有木
                              法  官  湯文章
以上正本證明與原本無異。
如不服本判決，應於送達後10日內，向本院提出上訴狀。其未敘
述理由者，並應於提出上訴狀後10日內向本院補提理由狀 (須附
繕本)。
                              書記官  哈廣明
中　　華　　民　　國　　96　　年　　5 　　月　　17　　日
附錄本案論罪科刑之法律條文：
刑法第158條：
冒充公務員而行使其職權者，處3年以下有期徒刑、拘役或5百元
以下罰金。冒充外國公務員而行使其職權者，亦同。
刑法第349條第2項：
收受贓物者，處 3 年以下有期徒刑、拘役或 5 百元以下罰金。
搬運、寄藏、故買贓物或為牙保者，處 5 年以下有期徒刑、拘役
或科或併科 1 千元以下罰金。
因贓物變得之財物，以贓物論。
修正前刑法第340條：
以犯第339條之罪為常業者，處1年以上7年以下有期徒刑，得併
科5萬元以下罰金。
